最高法院刑事判決                              八十六年度台上字第二九九八號
    上  訴  人  甲○○
    選任辯護人  周燦雄律師
右上訴人因偽造文書案件，不服台灣高等法院中華民國八十五年六月二十五日第二審
更審判決（八十五年度上更(一)字第三三七號，起訴案號：台灣板橋地方法院檢察署八
十三年度偵字第一九六六三號），提起上訴，本院判決如左：
    主  文
上訴駁回。
    理  由
按刑事訴訟法第三百七十七條規定：上訴於第三審法院，非以判決違背法令為理由，
不得為之。是提起第三審上訴，應以原判決違背法令為理由，係屬法定要件，且必須
依據卷內資料為具體之指摘，並足據以辨認原判決已具備違背法令之形式，始屬相當
。本件原判決認定上訴人甲○○係以中古機車買賣為業，於民國八十二年八月間，以
新台幣（下同）八千元之價格，在台北縣板橋市○○路○段二四三號駿馬車業行內，
向黃權政購入一九八七年份、引擎號碼為ＡＡ○○八三三○號、車號ＬＳＥ－九四一
號之三陽牌一二五西西機車一輛後，因認該車年久失修，車況老舊不佳，竟以其取得
之同車型，但車況甚新之機車一輛，將其原引擎號碼偽造為ＡＡ○○八三三○號，再
將上開ＬＳＥ－九四一號車牌懸掛於其上，予以頂替之，再於同年九月間，以一萬五
千元之高價出售予不知情之陳陸城，行使該偽造引擎號碼之準私文書，足以生損害於
公路主管機關之管理及製造廠商之信譽等情，因而撤銷第一審諭知無罪之判決，改判
論處上訴人行使偽造私文書罪刑，業已明所憑之證據及認定之理由。對於上訴人辯
稱：伊向黃權政購入機車後，僅整修機車之外表，但未變動其引擎號碼云云，認係卸
責之詞；又以證人黃權政事後改為有利於上訴人之陳述，要屬護之語，均非可採，
亦已依據調查之結果，詳予指駁及說明。上訴意旨仍執陳詞否認犯罪而為事實上之爭
辯，並就原審採證認事職權之行使，任意指摘，難謂已符合首揭法定上訴第三審之要
件。至上訴意旨另稱：上訴人縱有原判決認定之行為，亦係變造他人之引擎號碼而非
偽造，原判決論為偽造，顯非適法云云。惟按機車引擎號碼係機車製造廠商出廠之標
誌，乃表示一定用意之證明，依刑法第二百二十條規定，應以私文書論。本件依原判
決認定之事實，上訴人係將購自黃權政之機車，其上之引擎號碼偽刻於另一機車之引
擎上，因已具有創設性而變更原有文書之本質，應屬偽造而非變造，上訴人復予以行
使，則原判決論以行使偽造私文書罪，從形式上觀察，即無上訴意旨所指違背法令之
情形。又查上訴人用以偽造引擎號碼之機車一輛，原判決雖僅說明不能證明係屬贓車
，而未具體認定上訴人取得之來源，惟因與上訴人應否成立行使偽造私文書罪責之待
證事實無涉，原判決縱未調查說明，於判決之本旨既無影響，執為指摘，亦非適法之
第三審上訴理由。其上訴違背法律上之程式，應予駁回。
據上論結，應依刑事訴訟法第三百九十五條前段，判決如主文。
中      華      民      國    八十六    年      五      月    二十二    日
                              最高法院刑事第六庭
                                  審判長法官  黃  劍  青
                                        法官  劉  敬  一
                                        法官  林  增  福
                                        法官  林  文  豐
                                        法官  邵  燕  玲
      右正本證明與原本無異
                                              書  記  官
中      華      民      國    八十六    年      五      月    二十九    日
